ACORDAO-COMPLETO-2495597

ACÓRDÃO 10414/2021 ATA 29/2021 - SEGUNDA CÂMARA

VISTOS, relatados e discutidos estes autos em que se analisa ato de concessão de aposentadoria deferido pelo Tribunal de Justiça do Distrito Federal e dos Territórios - TJDFT em benefício da Sra. Marcia Ferreira Sousa, que ocupou cargo de técnico judiciário naquele Tribunal.
ACORDAM os Ministros do Tribunal de Contas da União, reunidos em Sessão da 2ª Câmara, ante as razões expostas pelo Relator, e com fulcro nos incisos III e IX do art. 71 da Constituição Federal e nos arts. 1º, inciso V, e 39, inciso II, da Lei 8.443/1992, c/c o art. 259, inciso II, do Regimento Interno/TCU em:
9.1 considerar ilegal a concessão de aposentadoria em favor da Sra. Marcia Ferreira Sousa, negando registro ao correspondente ato;
9.2 dispensar o ressarcimento das quantias indevidamente recebidas de boa-fé pela interessada, consoante o disposto no Enunciado 106 da Súmula da Jurisprudência do TCU;
9.3 determinar ao Tribunal de Justiça do Distrito Federal e dos Territórios, no prazo de 15 (quinze) dias a contar da ciência desta Deliberação, que:
9.3.1. abstenha-se de realizar pagamentos decorrentes da vantagem "opção", sujeitando-se a autoridade administrativa omissa à responsabilidade solidária, nos termos do art. 262, caput, do Regimento Interno/TCU;
9.3.2 dê ciência do inteiro teor desta Deliberação à Sra. Marcia Ferreira Sousa, alertando-a de que o efeito suspensivo proveniente da interposição de possíveis recursos perante o TCU não a exime da devolução dos valores percebidos indevidamente após a respectiva notificação, caso os recursos não sejam providos, encaminhando a este Tribunal, no prazo de 30 (trinta) dias, comprovante da referida ciência;
9.4. esclarecer ao órgão de origem que poderá emitir novo ato de concessão, livre da irregularidade indicada neste processo (pagamento da vantagem "opção") , submetendo-o a este Tribunal, nos termos da IN/TCU 78/2018.

Ato de concessão de aposentadoria deferido pelo Tribunal de Justiça do Distrito Federal e dos Territórios em benefício da Sra. Marcia Ferreira Sousa.

Segunda Câmara

Tribunal de Justiça do Distrito Federal e dos Territórios - TJDFT.

3. Interessada: Marcia Ferreira Sousa (XXX.902.381-XX).

13.1. Ministros presentes: Bruno Dantas (Presidente), Augusto Nardes, Aroldo Cedraz e Raimundo Carreiro.
13.2. Ministros-Substitutos presentes: Marcos Bemquerer Costa (Relator) e André Luís de Carvalho.

MARCOS BEMQUERER

Trata-se do ato de concessão de aposentadoria deferido pelo Tribunal de Justiça do Distrito Federal e dos Territórios - TJDFT em benefício da Sra. Marcia Ferreira Sousa, que ocupou cargo de técnico judiciário naquele Tribunal.
2.	 A Secretaria de Fiscalização de Integridade de Atos e Pagamentos de Pessoal e de Benefícios Sociais - Sefip analisou o processo, concluindo haver irregularidade na concessão objeto destes autos, nos termos da instrução inserta à peça 5, assim vazada: 
"9. Ato: 54924/2018 - Inicial - Interessada: MARCIA FERREIRA SOUSA - CPF: XXX.902.381-XX
9.1. Parecer do Controle Interno: considerar o ato legal.
9.2. Constatações e análises: 
9.2.1. Houve o registro de pelo menos uma rubrica com denominação para análise pelo TCU = Vantagem de caráter pessoal (206210 - PROVENTO OPÇÃO FC/CJ, vantagem de caráter pessoal - incorporação de opção de função - R$ 1.019,17) .
a.	Justificativa do Gestor de Pessoal: não há. Verificação efetuada no âmbito do TCU.
b.	Análise do Controle Interno: não há. Verificação efetuada no âmbito do TCU.
c.	Análise da Equipe Técnica: ilegal.
Concessão da vantagem de opção que trata o art. 2º da Lei 8.911/1994, o que proporcionou acréscimo aos proventos de aposentadoria em relação à última remuneração da atividade, assim como em [face] de não haver incidência de contribuição previdenciária na atividade, resultando em descumprimento do disposto no art. 40, caput e § 2º, da Constituição Federal, com redação dada pela Emenda Constitucional 20/1998.
9.2.2. Houve o registro de pelo menos uma rubrica com denominação para análise pelo TCU = Vantagem de caráter pessoal (126510 - PROV.VANT.PES.NOM.IDEN. - FC01, vantagem de caráter pessoal - incorporação de quintos/décimos de função - R$ 1.254,35) .
a.	Justificativa do Gestor de Pessoal: não há. Verificação efetuada no âmbito do TCU.
b.	Análise do Controle Interno: não há. Verificação efetuada no âmbito do TCU.
c.	Análise da Equipe Técnica: legal.
A concessão da vantagem de 'quintos' ou 'décimos' está em consonância com a jurisprudência deste Tribunal e [com] os critérios das Leis 8.911/1994 e 9.624/1998 (os períodos anteriores a 8/4/1998 são suficientes para a incorporação da vantagem de quintos) . A análise dessa crítica não leva em consideração a concessão judicial.
9.2.3. Houve o registro de pelo menos uma rubrica com denominação para análise pelo TCU = Decisão judicial (206530 - PROVENTO VPNI FC-03 MSG TJ, Decisão judicial - incorporação de quintos/décimos de função) - R$ 424,32) .
a.	Justificativa do Gestor de Pessoal: não há. Verificação efetuada no âmbito do TCU.
b.	Análise do Controle Interno: não há. Verificação efetuada no âmbito do TCU.
c.	Análise da Equipe Técnica: ilegal.
A decisão judicial juntada ao ato, Mandado de Segurança 2003.002.008895-7 (0008895-76.2003.807.0000) , que tramitou no Conselho Especial do Tribunal de Justiça do Distrito Federal e dos Territórios/DF, concedeu a ordem para determinar a incorporação de quintos em razão do exercício de cargos de confiança ou funções comissionadas no período de 08/04/1998 a 04/09/2001. Referida decisão transitou em julgado em 09/02/2009.
9.3. O quadro resumo de ocorrências e, quando for o caso, o detalhamento da norma legal e da jurisprudência para as inconsistências acima elencadas encontram-se no anexo II dessa instrução. 
9.4. Encaminhamento do ato: 
9.4.1. considerar ILEGAL e recusar registro do ato de aposentadoria de MARCIA FERREIRA SOUSA do quadro de pessoal do Tribunal de Justiça do Distrito Federal e dos Territórios, com base nos arts. 71, inciso III, da Constituição Federal, 1º, inciso V, e 39, inciso II, da Lei 8.443/1992 e 260, § 1º, do Regimento Interno; 
9.4.2. com fulcro no art. 262, caput, do Regimento Interno deste Tribunal, determinar ao Tribunal de Justiça do Distrito Federal e dos Territórios que: 
a.	dê ciência, no prazo de quinze dias, contados da notificação, do inteiro teor desta deliberação à interessada, alertando-a de que o efeito suspensivo proveniente da interposição de eventuais recursos junto ao TCU não o exime da devolução dos valores percebidos indevidamente, caso o recurso não seja provido;
b.	promova a exclusão, no prazo 15 (quinze) dias, contados a partir da ciência desta deliberação, sujeitando-se a autoridade administrativa omissa à responsabilidade solidária, da rubrica apontada em face de manifesta ilegalidade, uma vez que o seu pagamento não encontra respaldo na jurisprudência deste Tribunal;
c.	emita novo ato, livre da irregularidade ora apontada, em substituição ao ato de Aposentadoria de MARCIA FERREIRA SOUSA, submetendo-o à nova apreciação por este Tribunal, na forma do artigo 260, caput, também do Regimento;
d.	no prazo de trinta dias, contados da ciência da decisão, envie a este Tribunal documentos comprobatórios de que a interessada cujo ato foi impugnado está ciente do julgamento deste Tribunal; e
e.	dispense a devolução dos valores indevidamente recebidos de boa-fé até a data da ciência do Tribunal de Justiça do Distrito Federal e dos Territórios, do acórdão que vier a ser proferido, com base no Enunciado 106 da Súmula da Jurisprudência do TCU.
CONCLUSÃO
10. A abrangência e a profundidade das verificações levadas a efeito fundamentam convicção de que o ato 54924/2018 pode ser apreciado pela ilegalidade, em razão das irregularidades apontadas no item Exame das Constatações desta instrução, que representam afronta à legislação e à jurisprudência de referência.
11. O aludido ato deu entrada neste Tribunal há menos de cinco anos, não sendo aplicável, portanto, o procedimento de contraditório e ampla defesa determinado pelo Acórdão 587/2011-TCU-Plenário.
PROPOSTA DE ENCAMINHAMENTO
12. Ante o exposto, com fundamento no art. 71, inciso III, da Constituição Federal, no art. 1º, inciso V, e art. 39, incisos I e II, da Lei 8.443/1992, no art. 260 do Regimento Interno do Tribunal de Contas da União, propõe-se: 
12.1. considerar ILEGAL e recusar registro do ato de aposentadoria de MARCIA FERREIRA SOUSA do quadro de pessoal do Tribunal de Justiça do Distrito Federal e dos Territórios, com base nos arts. 71, inciso III, da Constituição Federal, 1º, inciso V, e 39, inciso II, da Lei 8.443/1992 e 260, § 1º, do Regimento Interno;
12.2. com fulcro no art. 262, caput, do Regimento Interno deste Tribunal, determinar ao Tribunal de Justiça do Distrito Federal e dos Territórios que: 
12.2.1. emita novo ato, livre da irregularidade ora apontada, em substituição ao ato de aposentadoria de MARCIA FERREIRA SOUSA, submetendo-o à nova apreciação por este Tribunal, na forma do artigo 260, caput, também do Regimento;
12.2.2. no prazo de trinta dias, contados da ciência da decisão, envie a este Tribunal documentos comprobatórios de que a interessada cujo ato foi impugnado está ciente do julgamento deste Tribunal;
12.2.3. dê ciência, no prazo de quinze dias, contados da notificação, do inteiro teor desta deliberação à interessada, alertando-a de que o efeito suspensivo proveniente da interposição de eventuais recursos junto ao TCU não a exime da devolução dos valores percebidos indevidamente, caso o recurso não seja provido;
12.2.4. promova a exclusão, no prazo 15 (quinze) dias, contados a partir da ciência desta deliberação, sujeitando-se a autoridade administrativa omissa à responsabilidade solidária, da rubrica apontada em face de manifesta ilegalidade, uma vez que o seu pagamento não encontra respaldo na jurisprudência deste Tribunal; e
12.2.5. dispense a devolução dos valores indevidamente recebidos de boa-fé até a data da ciência do Tribunal de Justiça do Distrito Federal e dos Territórios, do acórdão que vier a ser proferido, com base no Enunciado 106 da Súmula da Jurisprudência do TCU."
3.	O escalão dirigente da Sefip (peça 6) e o Ministério Público de Contas, representado pelo Procurador Marinus Eduardo De Vries Marsico (peça 7) , alinharam-se ao exame e ao encaminhamento sugeridos pela instrução acima reproduzida.
	É o Relatório.

não há

Procurador Marinus Eduardo De Vries Marsico.

PESSOAL. APOSENTADORIA. Incorporação dE "quintos" após 8/4/1998. PARCELA ASSEGURADA POR SENTENÇA JUDICIAL TRANSITADA EM JULGADO. VANTAGEM IMUNE A ABSORÇÕES FUTURAS, CONFORME DECISÃO DO SUPREMO TRIBUNAL FEDERAL HAVIDA NO RECURSO EXTRAORINÁRIO 638.115/CE. PAGAMENTO DA RUBRICA "OPÇÃO" DE FUNÇÃO. PERCEPÇÃO DESSA VANTAGEM PROPORCIONA ACRÉSCIMO AOS PROVENTOS EM VALOR SUPERIOR À REMUNERAÇÃO DO CARGO EFETIVO. VEDAÇÃO CONSTITUCIONAL EXPRESSA. PRECEDENTES DESTA CORTE. ILEGALIDADE DA CONCESSÃO. NEGATIVA DE REGISTRO AO ATO. DETERMINAÇÕES.

APOSENTADORIA (APOS)

A Secretaria de Fiscalização de Integridade de Atos e Pagamentos de Pessoal e de Benefícios Sociais - Sefip.

Em apreciação ato de concessão de aposentadoria deferido pelo Tribunal de Justiça do Distrito Federal e dos Territórios - TJDFT em benefício da Sra. Marcia Ferreira Sousa, que ocupou cargo de técnico judiciário naquele Tribunal.
2.	A concessão em análise ocorreu na modalidade voluntária, com proventos integrais, calculados com base na última remuneração do cargo em que se deu a aposentadoria, nos termos do art. 3º da Emenda Constitucional 47/2005.
3. 	As informações que permeiam o processo indicam que a interessada implementou os requisitos para se inativar, uma vez que tinha idade, tempo de contribuição, de serviço público, de carreira e de cargo requeridos pelo fundamento concessório.
4. 	Ao submeter a concessão a críticas automatizadas, a Secretaria de Fiscalização de Integridade de Atos e Pagamentos de Pessoal e de Benefícios Sociais - Sefip detectou a existência da rubrica "quintos/décimos" (transformada em Vantagem Pessoal Nominalmente Identificada - VPNI, pelo art. 62-A da Lei 8.112/1990) e da parcela "opção" no ato em exame.
5.	Segundo registrou a unidade especializada, a concessão de parte da vantagem de "quintos" está em afino com a jurisprudência deste Tribunal e com os critérios estabelecidos nas Leis 8.911/1994 e 9.624/1998, uma vez que os períodos anteriores a 8/4/1998 são suficientes para a incorporação dos "quintos".
6.	Ainda sobre essa rubrica, informa a Sefip que decisão havida nos autos do Mandado de Segurança Coletivo (MS) 2003.002.008895-7, que tramitou no Conselho Especial do TJDFT, concedeu a ordem para determinar a incorporação de "quintos" em razão do exercício de funções comissionadas no período de 08/04/1998 a 04/09/2001. Referido decisum transitou em julgado em 09/02/2009.
7.	Também foi constatado no ato o pagamento da parcela "opção" de que cuida o art. 2º da Lei 8.911/1994. Acerca desse quesito, a Secretaria instrutiva evidenciou que a percepção da vantagem proporcionou acréscimo aos proventos de aposentadoria em relação à última remuneração contributiva da atividade, o que estaria em desacordo com o disposto no art. 40, caput e § 2º, da Constituição Federal, com a redação conferida pela Emenda Constitucional (EC) 20/1998.
8.	Em vista da análise empreendida, a unidade técnica propôs ao Tribunal, em substância, considerar ilegal a concessão de aposentadoria e negar registro ao correspondente ato (peças 5 e 6) . O Ministério Público de Contas concordou com o encaminhamento sugerido (peça 7) .
II
9.	Feita essa contextualização preambular, passo ao exame das questões que permeiam o processo.
10.	Quanto ao pagamento da rubrica "quintos/décimos", alinho-me ao entendimento da unidade técnica de que o exercício de função comissionada em períodos anteriores à data limite de 8/4/1998 foi suficiente para a incorporação dessa vantagem, o que não contraria a interpretação conferida à matéria pelo Tribunal. 
11.	Após 8/4/1998 (data da publicação da Lei 9.624/1998) , a jurisprudência desta Casa de Contas consolidou o entendimento de que é ilegal a percepção da rubrica de "quintos/décimos", cuja incorporação decorreu de funções comissionadas exercidas no interregno de 08/04/1998 a 04/09/2001, devendo-se observar a modulação dos efeitos definida pelo Supremo Tribunal Federal - STF na decisão do Recurso Extraordinário (RE) 638.115/CE. Cito, nesse sentido, os Acórdãos 442/2020, 13.910/2020 e 6.298/2021, da 2ª Câmara, todos de minha relatoria. 
12.	 De acordo com o que foi estabelecido na decisão do STF no RE 638.115/CE, somente para a hipótese de "quintos/décimos" recebidos com base em decisão judicial transitada em julgado será indevida a cessação imediata do pagamento e não haverá absorção da parcela por reajustes futuros. Já nos casos de "quintos/décimos" recebidos por força de decisão judicial não transitada em julgado ou de decisão administrativa, o pagamento será mantido até sua absorção integral por quaisquer reajustes futuros concedidos aos servidores.
13.	Na hipótese em análise, a interessada percebe parcela de "quintos" referente ao exercício de função (FC-3) no intervalo temporal de 08/04/1998 a 04/09/2001, assegurada a vantagem por sentença judicial passada em julgado havida no MS 2003.002.008895-7, impetrado pela Associação dos Servidores da Justiça do Distrito Federal, conforme anotação constante do ato (peça 3, p. 4 e 5) e cópia do decisum acostada aos autos (peça 3, p. 7-158) . Em situações quejandas, esta Casa de Contas tem considerado ilegal a concessão, com negativa de registro do correspondente ato, mas sem expedir qualquer determinação ao órgão de origem para que se abstenha de realizar pagamentos decorrentes dessa fração, porquanto está protegida pela res judicata e, por conseguinte, está imune a absorções futuras, nos termos do que assentou o Supremo no RE 638.115/CE.
14.	De ressaltar que o STF, ao apreciar o Tema 1.119 da Repercussão Geral reconhecida nos autos do Agravo em Recurso Extraordinário (ARE)  1.293.130/SP, reafirmou a sua jurisprudência ao fixar a seguinte tese: "É desnecessária a autorização expressa dos associados, a relação nominal destes, bem como a comprovação de filiação prévia, para a cobrança de valores pretéritos de título judicial decorrente de mandado de segurança coletivo impetrado por entidade associativa de caráter civil." (Plenário, rel. min. Luiz Fux, julg. 17/12/2020, pub. 8/1/2021) .
15.	Nesse julgado, o STF definiu o sentido e o alcance de dispositivos da Constituição Federal (artigo 5º, incisos XXI e LXX, alínea b) , no que se refere aos institutos da representação e da substituição processual, especialmente quando em questão de direito reconhecido em mandado de segurança coletivo impetrado por entidade associativa de caráter civil, entendendo, nesses casos, ser prescindível a autorização expressa dos associados, a filiação anterior à data da impetração e a relação nominal desses na petição inicial, pois, nessa situação, ocorre a substituição processual prevista no artigo 5º, inciso LXX, alínea b, da Constituição Federal.
16.	Essa informação é relevante notadamente porque a coisa julgada que garantiu à inativa a vantagem de "quintos" em exame (no período de 08/04/1998 a 04/09/2001) foi formada em writ coletivo, o que dispensa maiores providências por parte desta Corte, a exemplo de determinar ao órgão de origem que verifique eventuais: a) autorização expressa da interessada para que a entidade associativa pudesse representá-la no mandamus; e b) comprovação de que a beneficiária era filiada à agremiação, à época do protocolo do mandado de segurança.
III
17.	Quanto à rubrica "opção" de função, o pagamento dessa vantagem proporcionou acréscimo aos proventos de aposentadoria em relação à última remuneração contributiva da atividade, o que contraria o disposto no art. 40, caput e § 2º, da Constituição Federal, com a redação conferida pela Emenda Constitucional (EC) 20/1998.
18.	Para melhor compreensão da matéria, reproduzo a norma constitucional de referência:
"Art. 40 - Aos servidores titulares de cargos efetivos da União, dos Estados, do Distrito Federal e dos Municípios, incluídas suas autarquias e fundações, é assegurado regime de previdência de caráter contributivo, observados critérios que preservem o equilíbrio financeiro e atuarial e o disposto neste artigo. (Redação dada pela Emenda Constitucional nº 20, de 15/12/98) .
 (...) 
§ 2º Os proventos de aposentadoria e as pensões, por ocasião de sua concessão, não poderão exceder a remuneração do respectivo servidor, no cargo efetivo em que se deu a aposentadoria ou que serviu de referência para a concessão da pensão. (Redação dada pela Emenda Constitucional nº 20, de 1998) ."
19.	Percebe-se que a EC 20/1998 traz o regime atuarial e contributivo, reconfigurando o modelo previdenciário do país. Entre as diversas regras que compõem o plexo normativo que concretiza o precitado modelo, consta a proibição dirigida ao servidor inativo de perceber proventos em montante superior ao correspondente à sua remuneração no cargo efetivo em que se deu a aposentadoria.
20.	Noutras palavras, após a edição da EC 20/98, obliterou-se a hipótese de o aposentado, em face do regime atuarial e contributivo previdenciário, receber proventos em valores acima da quantia remuneratória do cargo efetivo.
21.	No caso concreto, como verificou a Sefip, a incorporação da rubrica "opção" aos proventos do Sra. Marcia Ferreira Sousa extrapolou o limite em questão previsto na Constituição Federal. 
22.	Destaco que em situações análogas o magistério jurisprudencial desta Corte de Contas tem impugnado concessões de aposentadoria e pensões que se divorciam da norma de proibição disciplinada pelo art. 40, caput e § 2º, da Constituição Federal, especialmente quando o servidor atende aos requisitos para aposentadoria somente após a edição da EC 20/1998, consoante o voto condutor do Acórdão 1599/2019-TCU-Plenário (rel. min. Benjamin Zymler) :
"8. De fato, o servidor implementou os requisitos para aposentadoria apenas em 2015, mediante aplicação da regra prevista no art. 2º da EC 47/2005 (redução de um ano de idade para cada ano excedente de contribuição) .
9. Veja-se que nem mesmo mediante contribuição, o valor dos proventos, calculados com base na Lei 10.887/2004, pode superar, no momento da concessão, o valor da última remuneração. Ou seja, os proventos, calculados com base na média da remuneração que serviu de base para as contribuições previdenciárias, não podem superar a remuneração do servidor no cargo no qual se dá a aposentação. Com mais razão ainda é indevido o acréscimo de parcela aos proventos sobre a qual não incidiu contribuição previdenciária. 
10. Portanto indevido o pagamento da parcela 'opção', por violar o § 2º do art. 40 da CF, transcrito." (grifos acrescidos) .
23.	Ao acolher a tese do relator, o Plenário decidiu: 
"9.4. firmar entendimento de que é vedado o pagamento das vantagens oriundas do art. 193 da Lei 8.112/1990, inclusive o pagamento parcial da remuneração do cargo em comissão ('opção') , aos servidores que implementaram os requisitos de aposentadoria após 16/12/1998, data de publicação da Emenda Constitucional 20, que limitou o valor dos proventos à remuneração do cargo efetivo no qual se deu a aposentadoria."
24.	Nessa mesma linha de exegese, a 2ª Câmara do Tribunal, mediante o Acórdão 8.186/2019 (rel. min. Aroldo Cedraz) , considerou ilegal concessão de aposentadoria, sob os seguintes fundamentos que extraio do voto que impulsionou o precitado decisum:
"4. Em análise mais detida, a unidade técnica apontou que, quanto à opção contida no art. 2º da Lei 8.911/1994, por consistir em vantagem que proporciona acréscimo aos proventos de aposentadoria em relação à última remuneração contributiva da atividade, sua concessão é indevida por descumprir o disposto no art. 40, caput e § 2º, da Constituição Federal, com redação dada pela Emenda Constitucional 20/1998.
 (...) 
7. Acolho o parecer da unidade técnica especializada, cujos fundamentos incorporo como minhas razões de decidir."
25.	Igualmente afinados a essa interpretação estão os Acórdãos: 14.580/2019 (rel. min. subst. Weder de Oliveira) , 14.567/2019 (de minha relatoria) e 6.853/2020 (rel. min. Bruno Dantas) , todos da 1ª Câmara; além do 13.096/2019 (rel. min. Ana Arraes) e 13.074/2019 (rel. min. Aroldo Cedraz) , ambos da 2ª Câmara. 
26.	Compulsando o ato de aposentadoria inserto à peça 3, verifico que a ex-servidora somente implementou os requisitos para aposentadoria após a edição da EC 20/1998, razão pela qual não pode receber proventos em valores superiores à remuneração do cargo efetivo, sob pena de infringir o comando expresso do art. 40, caput e § 2º, da Constituição Federal. 
27.	Como se nota, o encaminhamento sugerido para o ato impugnado, pela Sefip e pelo MP/TCU, está em alinho com a Carta da República e ainda se encontra em total aderência com o entendimento jurisprudencial desta Corte de Contas. 
28. 	Diante desse contexto fático e jurídico, entendo que deve ser considerada ilegal a concessão de aposentadoria em exame, com a negativa de registro do correspondente ato, aplicando-se a orientação fixada no verbete da Súmula/TCU 106 às parcelas indevidamente recebidas pela interessada. 
29. 	Outrossim, em conformidade com o art. 262 do Regimento Interno/TCU, importa determinar ao TJDFT que faça cessar os pagamentos decorrentes da rubrica "opção", sob pena de responsabilidade solidária da autoridade administrativa omissa, podendo ser emitido novo ato após a correção da irregularidade acima descrita. 
30.	Deve-se igualmente determinar ao órgão de origem que comunique a beneficiária sobre a deliberação do Tribunal, alertando-a de que o efeito suspensivo proveniente da interposição de eventuais recursos não a exime da devolução dos valores percebidos indevidamente após a notificação, caso esses não sejam providos. Após, devem ser remetidos ao Tribunal documentos comprobatórios de que a inativa foi cientificada do julgamento desta Corte.
31.	Por fim, esclareço que o ato em questão deu entrada nesta Corte de Contas em 2018, não se aplicando a recente sistemática definida pelo Plenário, mediante o Acórdão 122/2021 (rel. min. Walton Alencar Rodrigues) , na linha de observar o Recurso Extraordinário 636.553, em que foi fixado prazo de cinco anos para que o TCU registre os atos de concessão inicial de aposentadoria, reforma ou pensão, após o qual serão considerados "tacitamente registrados", podendo posteriormente o ato que contenha alguma ilegalidade ser submetido ao procedimento de revisão de ofício, com base no art. 54 da Lei 9.784/1999 c/c o art. 260, § 2º, do Regimento Interno/TCU. 
	Ante o exposto, manifesto-me por que seja adotada a deliberação que ora submeto a este Colegiado.
	
TCU, Sala das Sessões, em 17 de agosto de 2021.
MARCOS BEMQUERER COSTA
Relator